【裁判字號】    92,台上,6508
【裁判日期】    921120
【裁判案由】    違反著作權法
【裁判全文】
最高法院刑事判決                              九十二年度台上字第六五○八號
    上   訴   人  台灣高等法院台南分院檢察署檢察官
    上訴人即被告  甲○○
右上訴人等因被告違反著作權法案件，不服台灣高等法院台南分院中華民國九十二年
八月十四日第二審判決（九十二年度上訴字第七三三號，起訴案號：台灣嘉義地方法
院檢察署九十二年度偵字第一四號），提起上訴，本院判決如左：
    主  文
原判決撤銷，發回台灣高等法院台南分院。
    理  由
本件原判決認定：上訴人即被告（下稱被告）甲○○曾於民國九十一年間因違反電子
遊戲場業管理條例，經台灣嘉義地方法院判處有期徒刑六月，於九十一年五月二十二
日執行完畢。又明知如原判決附表（以下簡稱附表）所示之音樂光碟片及影片光碟片
，分屬各該公司享有著作權之錄音及錄影著作，竟基於意圖營利而交付之犯意，自九
十一年十月間起，以每片光碟新台幣（下同）二十一元、二十七元之價格，向綽號「
錢筒」者購入他人擅自重製（盜版）之歌曲、影片光碟後，即在嘉義縣新港鄉○○村
○○路五十二號前騎樓公開陳列，以每片五十元之價格出售予不特定人，賺取差價牟
利，而侵害他人之錄音及錄影著作權，並以此為常業。嗣於九十一年十二月四日，經
法務部調查局嘉義巿調查站持搜索票，在上址及嘉義縣新港鄉○○村○○路一一五巷
八十四號之一被告之住處查獲，並扣得他人擅自重製之盜版音樂光碟一千七百九十七
片、影片光碟一千二百九十五片及銷售價目表二張等情。因而撤銷第一審判決，改判
論處被告以明知為侵害著作權之物，意圖營利而交付之方法侵害他人之著作權為常業
（累犯）罪刑，固非無見。
惟查：(一)行為後法律有變更者，適用裁判時之法律，但裁判前之法律有利於行為人者
，適用最有利於行為人之法律，刑法第二條第一項定有明文。本案於被告行為後，著
作權法已於九十二年七月九日修正公布，原判決據以論罪科刑之第九十四條、第九十
三條第三款、第八十七條第二款均已修正；並增訂與本案有關之第九十一條之一（第
一項、第三項）。修正後除第八十七條第二款之內容，即第九十三條第三款之犯罪構
成要件，已變更外；原第九十四條所規定之常業犯（原未分項修正為兩項），其法定
刑亦已變更，原審於九十二年八月十四日為裁判時，上開條文之構成要件、法定刑均
已變更。乃原審並未斟酌被告之行為，於修正後係犯何條項之常業犯？亦未依刑法第
二條第一項規定為新舊法之比較適用，即遽行判決，自有判決不適用法則之違法。(二)
有罪之判決書其宣示之主文，與所載之事實及理由必須互相適合，否則即屬理由矛盾
，其判決當然為違背法令。原判決於主文諭知「扣案如『附表』所示之盜版音樂光碟
片壹仟柒佰玖拾柒片、影片光碟片壹仟貳佰玖拾伍片，……均沒收」。惟依其附表之
記載，其中第一至二十面所示之「盜版ＣＤ（即音樂光碟）為八一二片」；第二十一
至二十七面所示之「盜版ＶＣＤ（即影片光碟）為六二八片」；第二十八至三十一面
所示之「盜版ＣＤ（即音樂光碟）為一四五片」；第三十二面所示之「盜版ＶＣＤ（
即影片光碟）為九四片」；第三十三面所示之「盜版ＣＤ（即音樂光碟）為四片」。
依附表之數量計算，盜版之音樂光碟（即ＣＤ）合計為九六一片（812+145+4=961 ）
、盜版之影片光碟（即ＶＣＤ）合計為七二二片（628+94=722）；與主文所諭知，沒
收如附表所示之盜版音樂光碟一七九七片、影片光碟一二九五片，不相適合，亦有理
由矛盾之違誤。(三)證據雖已調查而其內容尚未明瞭者，即與未經調查無異，如遽行判
決，仍屬應於審判期日調查之證據而未予調查。原判決事實認定，被告明知如「附表
」所示之音樂光碟、影片光碟，分屬各該公司享有著作權之音樂、錄影著作，竟基於
意圖營利而交付之犯意，而為本件犯罪（見原判決第一面末行至第二面首行）。惟依
「附表」顯示，其中第一至二十七面所載之音樂光碟、影片光碟，其「被侵害公司名
稱」，仍有多數尚屬空白。另法務部調查局嘉義巿調查站九十二年三月十二日嘉市犯
字第○九二八○六○○八一○號函及其檢送之清冊，亦為相同之記載（見偵查卷第十
五頁、第十八至四十四頁）。則此部分音樂光碟、影片光碟，是否屬於侵害他人著作
權之物？其著作權誰屬？尚屬不明，原審未予究明，即遽認被告已侵害附表所示「各
該公司」之著作權（依附表顯示，此部分為空白），亦嫌速斷。以上或為上訴意旨指
摘所及，或為本院得依職權調查之事項，應認原判決有撤銷發回更審之原因。
據上論結，應依刑事訴訟法第三百九十七條、第四百零一條，判決如主文。
中      華      民      國    九十二    年     十一     月     二十     日
                              最高法院刑事第八庭
                                  審判長法官  陳  炳  煌
                                        法官  陳  世  雄
                                        法官  韓  金  秀
                                        法官  吳  信  銘
                                        法官  徐  文  亮
      右正本證明與原本無異
                                              書  記  官
中      華      民      國    九十二    年     十一     月    二十五    日


司法院資訊處製作；財團法人民間司法改革基金會備份。
